【裁判字號】    90,訴,1134
【裁判日期】    900531
【裁判案由】    妨害公務等
【裁判全文】
臺灣高雄地方法院刑事判決                          九十年度訴字第一一三四號
    公  訴  人  臺灣高雄地方法院檢察署檢察官
    被      告  乙○○
右列被告因妨害公務案件，經檢察官提起公訴（九十年度偵字第七三五五號），本院
判決如左：
    主  文
乙○○服用酒類不能安全駕駛動力交通工具而駕駛，處有期徒刑貳月，如易科罰金以
參佰元折算壹日；又傷害人之身體，處有期徒刑參月，如易科罰金以參佰元折算壹日
；又損壞公務員職務上掌管之物品，處有期徒刑貳月，如易科罰金以參佰元折算壹日
。應執行有期徒刑陸月，如易科罰金以參佰元折算壹日。
    事  實
一、乙○○於民國九十年三月十八日晚間七時三十分許，在高雄市○○區○○路二五
    六號住家房間內，飲用四分之一杯之高樑酒後，因受酒精影響，明知其反應、平
    衡感、感覺力、言語能力均已有所障礙，影響其駕駛能力，處於不能安全駕駛動
    力交通工具之狀態，竟仍因心情不佳，而於當日晚間八時許，駕駛車號ＹＭ─五
    ○二○號自用小客車外出，嗣於九十年三月十九日凌晨一時十八分許，乙○○駕
    駛前開車輛返家時，因無人應門，竟駕車衝撞自家之鐵捲門進屋，其母甲○○○
    深受驚嚇而報警處理。於九十年三月十九日凌晨一時五十分許，高雄市政府警察
    局左營分局博愛派出所之員警丙○○及另二名員警據報前往處理時，乙○○竟持
    剪刀於上址住家之樓梯間與警方對峙，並有以剪刀自傷之行為出現，丙○○等人
    為免乙○○自傷傷人，乃擬合力制服高利源，於制服乙○○之過程中，乙○○竟
    基於妨害公務及傷害之故意，以口緊咬丙○○之左手肘，對於公務員依法執行職
    務時施強暴，致丙○○因而受有左手肘紅腫疼痛之傷害。嗣經丙○○等人合力將
    乙○○制服後，乃準備以警車將乙○○帶回警局偵訊，不料，乙○○竟另基於毀
    損公務員職務上掌管物品之故意，用力猛踢車號ＤＭ—五○七二號警車之左後車
    門，致車門凹陷，而損壞公務員職務上掌管之物品。後經警測試乙○○呼氣之酒
    精濃度高達每公升零點二八毫克，而查悉上情。
二、案經高雄市政府警察局左營分局報請臺灣高雄地方法院檢察署檢察官偵查起訴。
    理  由
一、訊據被告乙○○矢口否認有何公共危險、妨害公務及傷害之犯行，辯稱：當天是
    因為下班後心情不好，開車回家時不慎踩錯油門，才會導致車子去撞到自家的鐵
    捲門，後來與伊母親發生爭執，伊才上樓喝酒，警方到達現場後，其中有一個警
    察推伊，伊跑到樓梯口時警察就打伊，之後就有一群人過來制止伊，不記得有咬
    傷警察跟踢壞警車云云。
二、經查：
  (一)被告係於九十年三月十八日晚間七時三十分許，在高雄市○○區○○路二五六號
    住家房間內飲酒後，即於當天晚間八時許，駕駛車號ＹＭ─五○二○號自小客車
    外出，於九十年三月十九日凌晨一時十八分許返家時，因無人應門，始駕駛車號
    ＹＭ─五○二○號自小客車衝撞自家大門之情，業經被告於警訊中供承不諱，證
    人即被告之母甲○○○於警訊中亦證稱：被告係因酒後駕車返家，無人應門而開
    車衝撞自家大門等語，輔以證人甲○○○與乙○○為母子關係，倘被告僅係因不
    慎踩錯油門致衝撞自家大門，證人甲○○○實無立即報警處理之可能，足見被告
    及證人甲○○○於警訊中之供詞為可信。至證人甲○○○於本院審理中改稱：被
    告當時並未飲酒，係不慎踩錯油門始撞及自家大門等語，顯係迴護被告之詞，洵
    無可採。
  (二)又證人即當日前往現場處理之員警丙○○證稱：「（當時有聞到酒味嗎？）蠻重
    的。」、「（你們到現場時，被告的精神狀況如何？）他的精神狀況不穩定，我
    同事跟他溝通，都不太能溝通。」、「（當時他走路有無不穩？）很不穩。」等
    語（見本院九十年五月二十九日訊問筆錄），足見被告當時確有因飲用酒類致平
    衡感有所障礙，且經警測試其吐氣後之酒精濃度，亦高達每公升零點二八毫克，
    有高雄市政府警察局高市警刑字第Ｂ00000000號舉發違反道路交通管理
    事件通知單、酒精測試紀錄表各一紙附卷可稽，輔以被告有駕駛車輛衝撞自家大
    門之舉，是被告當時已達不能安全駕駛駕駛動力交通工具一情，應堪認定。事證
    明確，被告公共危險部分之犯行，洵堪認定。
  (三)又證人丙○○為高雄市政府警察局左營分局博愛派出所之員警，於九十年三月十
    九日凌晨一時五十分許，係據報前往高雄市○○區○○路二五六號處理民眾報案
    等情，已經證人丙○○證述在卷，是證人丙○○為公務員，且九十年三月十九日
    凌晨一時十八許前往上址處理民眾報案為依法執行職務無疑。
  (四)再者，證人丙○○證稱：「（九十年三月十九日凌晨是否有接獲報案去重立路處
    理事情？）有，當時是另外一網通知支援，快接近交接班時，過去時，看到他的
    車子有一半已撞進鐵門，樓下很凌亂，我們過去時，看到乙○○不是很穩定，我
    們看到他跑到樓梯拿了一把剪刀，我們另外一個同事有跑過去跟他聊，要他把剪
    刀放下，後來我同事準備制服他，要把剪刀拿下來，我們就跟著過去，我就趕快
    把剪刀握住，另外一個同事就壓住被告的肩膀及手，另外一位同事壓住他的腳，
    他就用嘴巴咬我的手，大約咬了十幾秒，之後我們把剪刀拿起來，把他拉到巡邏
    車，他的腳一直踹車子，不願意上車。」等語（見本院九十年五月二十九日審判
    筆錄），證人甲○○○於警訊中亦證稱有親眼目睹被告手持剪刀自傷，以頭撞牆
    ，經三名員警前往處理時，被告有所反抗，並咬傷員警丙○○之手臂，於警方欲
    將被告帶回警局時，被告又以雙腳猛踢警車造成車門凹陷等語，與證人丙○○於
    本院證述之情節大致相符，以證人甲○○○為被告之母親，其自無故意為不利被
    告證詞之理，輔以被告於警、偵訊中亦均坦承有咬傷員警及破壞警車之行為，足
    見證人丙○○之證詞應堪採信。而證人丙○○因而受有左手肘紅腫疼痛之傷害一
    節，亦有高雄榮民總醫院九十年三月十九日診斷證明書一紙可參，車號ＤＭ—五
    ○七二號警用巡邏車左後車門，因被告之破壞而凹陷送修，並有照片二張、豪笙
    汽車修護廠車輛委修結帳單一紙在卷可按。事證明確，被告妨害公務及傷害部分
    之犯行，亦堪認定。
  (五)至被告雖辯稱遭警方毆打，然此業為證人丙○○所否認，且於警方到達現場處理
    時，被告有手持剪刀自傷並以頭撞及牆壁之行為，已經證人甲○○○於警訊及證
    人丙○○於本院審理中證述綦詳，輔以被告當時並有酒醉及以車輛衝撞自家大門
    之行為，顯見被告當時確係因飲用酒類致情緒有所失控，證人丙○○等人為避免
    被告自傷傷人，因而採取行動制服被告，於制服之過程中，被告復有強烈抵抗之
    行為，是被告因其自身之抗拒行為而受傷，不無可能，另觀諸被告所提出之診斷
    證明書，被告所受之傷害均為擦傷或瘀傷，有九十年五月十六日高雄市立大同醫
    院診斷證明書一紙可佐，更可見被告係因強力抵抗而造成此等傷害之可能。是被
    告所辯遭警方毆打一情，洵無可採，附此敘明。
三、核被告乙○○所為，係犯刑法第一百八十五條之三之服用酒類不能安全駕駛動力
    交通工具而駕駛罪、同法第一百三十五條第一項之對於公務員依法執行職務施強
    暴罪、同法第一百三十八條損壞公務員職務上掌管之物品罪、同法第二百七十七
    條第一項之傷害罪。又被告以一行為，同時觸犯傷害及對於公務員依法執行職務
    施強暴罪，為想像競合犯，應從一重之傷害罪論處。又被告所犯上開服用酒類不
    能安全駕駛動力交通工具而駕駛罪、傷害罪及損壞公務員職務上掌管之物品罪三
    罪間，犯意各別，行為互殊，應予分論併罰。又公訴人雖未就被告傷害部分提起
    公訴，然檢察官就犯罪事實一部起訴者，其效力及於全部，本件被告傷害部分之
    犯行，已經證人丙○○於警訊中提出告訴，與前揭論罪科刑之對於公務員依法執
    行職務施強暴罪並有想像競合犯之關係，已如前述，本院自應就裁判上一罪之傷
    害部分一併加以裁判。爰審酌酒精成分對人之意識能力具有不良影響，酒後駕車
    於道路上行駛，對一般往來之公眾及駕駛人自身皆具有高度危險性，被告明知上
    情，仍貿然駕駛動力交通工具，罔顧公眾行之安全，且於警方至現場處理後，竟
    仍對執行職務之員警施以強暴，致人成傷，進而損壞警用巡邏車，漠視法紀，惡
    性非輕，惟念其已賠償警方損失，有和解書一紙可參，及對證人丙○○所造成之
    傷害並非重大等一切情狀，各量處如主文所示之刑，並諭知如易科罰金之折算標
    準及定其應執行之刑。
據上論斷，應依刑事訴訟法第二百九十九條第一項前段，刑法第一百三十五條第一項
、第一百三十八條、第一百八十五條之三、第二百七十七條第一項、第四十一條第一
項、第五十五條、第五十一條第五款，罰金罰鍰提高標準條例第一條前段、第二條，
判決如主文。
中      華      民      國    九十      年      五      月    三十一    日
                                  臺灣高雄地方法院刑事第七庭
                                      法  官    曾  淑  娟
右正本證明與原本無異。
如不服本判決，應於判決送達後十日內，向本院提出上訴狀。
                                      書記官    陳  恩  如
中      華      民      國    九十      年      五      月    三十一    日
附錄本判決論罪之法條：
刑法第一百三十五條第一項：
對於公務員依法執行職務時，施強暴脅迫者，處三年以下有期徒刑、拘役或三百元以
下罰金。
刑法第一百三十八條：
毀棄、損壞或隱匿公務員職務上掌管或委託第三人掌管之文書、圖畫、物品，或致令
不堪用者，處五年以下有期徒刑。
刑法第一百八十五條之三：
服用毒品、麻醉藥品、酒類或其他相類之物，不能安全駕駛動力交通工具而駕駛者，
處一年有期徒刑、拘役或三萬元以下罰金。
刑法第二百七十七條第一項：
傷害人之身體或健康者，處三年以下有期徒刑，拘役或一千元以下罰金。


司法院資訊處製作；財團法人民間司法改革基金會備份。
